臺灣基隆地方法院刑事判決　　　　　　　 100年度易字第47號
公　訴　人　臺灣基隆地方法院檢察署檢察官
被　　　告　許家瑋原名許清標.
上列被告因竊盜等案件，經檢察官提起公訴（100年度偵字第70
號），本院判決如下：
    主  文
許家瑋竊盜，處拘役伍拾日，如易科罰金，以新臺幣壹仟元折算
壹日。
被訴侵入住宅部分公訴不受理。
    事  實
一、許家瑋（原名許清標，於民國99年6 月7 日更名）於民國99
    年12月22日下午2 時許，在陳之萱位於新北市金山區○○○
    路8 號3 樓住處之鐵門外，撿拾竹條一支伸入上開鐵門內，
    將原屬上鎖狀態之門鎖勾開，開啟鐵門進入屋內後，基於意
    圖為自己不法所有之竊盜犯意，徒手竊取陳之萱所有之行動
    電話一具（含電池一個）及行動電話充電器一個，甫置入自
    己實力支配之下，尚未離去之際，適陳之萱自外返回上址住
    處，進入屋內發現上情，旋報警處理，員警到場查獲許家瑋
    ，並扣得前揭行動電話（含電池）及充電器（均已發還予陳
    之萱）暨上開竹條一支。
二、案經陳之萱訴由新北市政府警察局金山分局報請臺灣基隆地
    方法院檢察署檢察官偵查起訴。
    理  由
甲、有罪部分（即被訴竊盜部分）：
一、證據能力之說明：
  (一)被告許家瑋對自己在警詢及偵訊之供述，於本院準備程序表
    示：伊在警詢時有承認拿取手機，但並未承認這是竊盜行為
    ，警詢筆錄記載伊回答「我拿手機是為了自己使用」、「我
    要找釣魚的工具，看到客廳有手機順便要拿走」，實際上伊
    當時並未作出前開陳述，伊只有說「我是有一些釣魚工具要
    問阿義如何使用」，其餘部分均無意見等語（本院卷第16頁
    ）。經查：
    1.關於警詢筆錄記載「（問：你進入裡面做何事？）我進去
      裡面是找釣魚的工具，看到客廳有手機，所以順便拿走手
      機…」之內容，經本院就被告之警詢錄音光碟勘驗結果，
      警員與被告之對話逐字譯文如下：「（警：你進入裡面做
      何事？）我進去裡面就是要找，算是他那一些釣魚的工具
      」、「（警：然後呢？你是不是在客廳那裡看見手機？）
      嘿，我就順便放……」、「（警：順便拿走手機就對了？
      ）嘿嘿」（本院卷第85頁），足見警詢筆錄上開記載內容
      符合被告當時之供述，並無誤載或記載不實之情形。
    2.關於警詢筆錄記載「（問：你竊取上述物品要做何使用？
      ）我拿手機要自己使用」之內容，經本院就被告之警詢錄
      音光碟勘驗結果，警員與被告之對話逐字譯文如下：「（
      警：你竊取上面的物品要做何使用？你是不是要拿來自己
      用？你拿手機是要自己用還是要拿去賣人家？還是要做何
      使用？）我是想說將就使用」、「（警：自己要使用的？
      ）嗯，將就使用的」（本院卷第90頁），足見警詢筆錄上
      開記載內容符合被告當時之供述，並無誤載或記載不實之
      情形。
    3.被告就其於警詢及偵訊時供述之內容，除提出上開爭執外
      ，並未提及有何不法取證而影響其供述任意性之情事，而
      上開筆錄內所載之被告陳述與錄音之對話內容既互核相符
      ，卷內亦無事證顯示該等供述內容係違法取得而致其供述
      任意性有所疑義，自應認其於警詢及偵訊之供述均得作為
      本案證據。
  (二)按刑事訴訟法第158 條之3 規定：「證人、鑑定人依法應具
    結而未具結者，其證言或鑑定意見，不得作為證據。」所謂
    「依法應具結而未具結者」，係指檢察官或法官依刑事訴訟
    法第175 條之規定，以證人身分傳喚被告以外之人（證人、
    告發人、告訴人、被害人、共犯或共同被告）到庭作證，或
    雖非以證人身分傳喚到庭，而於訊問調查過程中，轉換為證
    人身分為調查時，此時，其等供述之身分為證人，則檢察官
    、法官自應依刑事訴訟法第186 條有關具結之規定，命證人
    供前或供後具結，其陳述始符合該法第158 條之3 之規定，
    而有證據能力。若檢察官或法官非以證人身分傳喚而以告發
    人、告訴人、被害人或共犯、共同被告身分傳喚到庭為訊問
    時，其身分既非證人，即與「依法應具結」之要件不合，縱
    未命其具結，純屬檢察官或法官調查證據職權之適法行使，
    當無違法可言（最高法院99年度台上字第2296號判決意旨參
    照）。次按被告以外之人於審判外之陳述，雖不符刑事訴訟
    法第159 條之1 至之4 等四條之規定，而經當事人於審判程
    序同意作為證據，法院審酌該言詞陳述或書面陳述作成時之
    情況，認為適當者，亦得為證據；當事人、代理人或辯護人
    於法院調查證據時，知有刑事訴訟法第159 條第1 項不得為
    證據之情形，而未於言詞辯論終結前聲明異議者，視為有前
    項之同意，同法第159 條之5 定有明文。其立法意旨在於傳
    聞證據未經當事人之反對詰問予以核實，原則上先予排除。
    惟若當事人已放棄反對詰問權，於審判程序中表明同意該等
    傳聞證據可作為證據，或於言詞辯論終結前未聲明異議，基
    於尊重當事人對傳聞證據之處分權，及證據資料愈豐富，愈
    有助於真實發見之理念，且強化言詞辯論主義，使訴訟程序
    得以順暢進行，上開傳聞證據亦均具有證據能力。查告訴人
    陳之萱於檢察官偵訊中係以告訴人身分到庭接受訊問，依照
    上開說明，即與「依法應具結」之要件不合，不適用刑事訴
    訟法第158 條之3 之規定。而告訴人於本案既屬被告以外之
    人，其於警詢及偵訊中之陳述即屬被告以外之人於審判外之
    陳述，被告於本案言詞辯論終結前並未爭執告訴人於警詢及
    偵訊中所為陳述之證據能力（僅對證明力有爭執），本院審
    酌上開陳述作成時之狀況，並無非法或不當取證之情事，亦
    無顯不可信之情況，復經本院於審判期日就上開證據依法進
    行調查、辯論，依刑事訴訟法第159 條之5 規定，應認均具
    有證據能力。
  (三)卷附贓物認領保管單一紙、照片十張及扣案之竹條一支，均
    非供述證據，無傳聞法則之適用，且與本案具有重要關聯性
    ，本院審酌前開證據作成或取得時並無違法不當採證之情形
    ，自得作為本案證據。
二、被告雖於本院準備程序坦承有持竹條勾開門鎖擅自進入上址
    屋內，拿取行動電話、電池及充電器，遭告訴人返家目睹且
    報警查獲等情，惟矢口否認有竊盜犯行，辯稱：伊無竊盜犯
    意，伊拿桌上之手機只是想用該手機撥打自己之手機而得知
    該手機之門號，伊不知道該手機係何人所有，但手機沒打通
    ，屋主返家看到伊拿手機，就誤會伊要偷手機云云，然其嗣
    後已於本院審理程序自白承認竊盜犯行，供稱：伊承認犯罪
    ，伊進入上址屋內，是想說如果他家有什麼東西伊想拿走的
    ，可以趁他們不在家趁機拿走，當時伊將手機拿在手上，想
    把手機帶走等語（本院卷第53頁、第88頁）；而上揭事實，
    業據證人即告訴人陳之萱於警詢、偵訊及本院審理程序中，
    證人即陳之萱之同居男友陳忠義於本院審理程序中，均證述
    綦詳（本院卷第54至58頁、100年度偵字第70號卷第9頁、第
    40至41頁），且有贓物認領保管單一紙及照片十張在卷可稽
    ，及竹條一支扣案可憑。證人陳之萱既證稱不認識被告，證
    人陳忠義亦證述：6年前曾在工作場合見過被告，已6年不曾
    聯絡，只是點頭之交等語，可見證人陳之萱、陳忠義與被告
    之間並無交情，被告趁上址無人在家之際，勾開門鎖，擅自
    進入屋內，此舉顯非拜訪友人互通情誼之正常方式，而其於
    本院準備程序中，自承不知上址男女屋主之姓名，可見其與
    上開二位證人既不熟稔亦無交情，衡情實無必要藉由「趁屋
    主不在，拿取屋內之行動電話撥打自己之行動電話」之方式
    查詢門號，是其辯稱並無竊盜犯意，純係欲查詢行動電話門
    號而為拿取行為云云，顯屬卸責之詞，應以其於警詢中及嗣
    後於本院審理中自白承認之內容，始屬真實可採。綜上所述
    ，本案事證明確，被告之竊盜犯行足堪認定。
三、論罪科刑：
  (一)按刑法第321 條第1 項第2 款所謂毀越門扇，係指毀損或超
    越及踰越門扇而言，與撬開門鎖啟門入室者不同（最高法院
    22年上字第454 號判例、69年度台上字第2415號判決意旨參
    照），早期司法實務見解係認刑法第321 條第1 項第2 款所
    謂之踰越，須行為人之身體全部超越或越進原已封鎖之門扇
    、牆垣或其他安全設備，始足當之。而最高法院33年上字第
    1504號、41年台非字第38號判例意旨雖謂：「被告於夜間以
    手伸入其鄰居住宅前方之窗門，從窗內竊取衣服多件，其竊
    盜之手段，雖已越進窗門，使他人窗門安全之設備，失其防
    閑之效用，但其身體既未侵入住宅，自僅合於刑法第321 條
    第1 項第2 款所定之加重情形，而非夜間侵入住宅竊盜」，
    雖已認為身體之部分越入門扇或安全設備，使門扇、安全設
    備喪失防閑效用亦可構成所謂「踰越」者；最高法院42年台
    上字第359 號判例意旨尚認：「豆腐店工人因店房與他人倉
    庫毗連，見隔牆有裂縫，遂用竹片伸入倉庫，使穀子流出，
    以麻袋盛之，碾成白米後交由店主共同食用，其用竹片伸入
    倉庫竊取財物，係與踰越牆垣竊盜發生同樣結果之行為，自
    已構成刑法第321 條第1 項第2 款之罪」，甚至認為以工具
    越入安全設備亦可構成所謂踰越，然上開案例事實明顯係限
    於行為人於踰越之同時已著手於實施竊盜之構成要件行為，
    亦即係以踰越門扇或安全設備作為竊盜之手段者而言，倘其
    將身體部分或將工具越入安全設備，僅係在於開啟門扇，然
    後由門扇開啟處進入，進入後方開始著手竊盜行為（搜取財
    物、翻箱倒櫃等），實與一般開啟門扇進入者無異，自不能
    評價為踰越門扇或安全設備竊盜。本案被告係以竹條伸入鐵
    門之內，將原屬上鎖狀態之門鎖勾開，旋開啟鐵門進入屋內
    ，其持用工具伸入鐵門之行為，僅在開啟門扇，使自己得以
    經由開啟之鐵門走入屋內，隨後方著手為拿取財物之竊盜行
    為，是依上開說明，自不能評價為踰越門扇或安全設備竊盜
    。
  (二)又被告行為後，刑法第321 條規定業經總統以100 年1 月26
    日華總一義字第10000015561 號令修正公布，並於同日起生
    效施行。該條第1 項第1 款於修正前係規定「於夜間侵入住
    宅或有人居住之建築物、船鑑或隱匿其內而犯竊盜罪」之加
    重條件，修正後將「於夜間」三字刪除，使日間侵入住宅竊
    盜者亦構成加重竊盜罪。本案被告係於日間侵入他人之住宅
    為竊盜行為，如依其行為時之法律，應評價為刑法第306 條
    第1 項之侵入住宅罪（惟此部分業經告訴人撤回告訴，詳如
    後述不受理之部分）及刑法第320 條第1 項之竊盜罪，如依
    裁判時之法律，應評價為修正後刑法第321 條第1 項第1 款
    之加重竊盜罪，經比較新舊法之結果，顯然修正後之條文較
    不利於行為人；修正後之規定既未較有利於被告，自應依刑
    法第2 條第1 項前段規定，適用被告行為時之法律。是以，
    核被告所為，係犯刑法第320 條第1 項之竊盜罪。
  (三)按行為時因精神障礙或其他心智缺陷，致不能辨識其行為違
    法或欠缺依其辨識而行為之能力者，不罰。行為時因前項之
    原因，致其辨識行為違法或依其辨識而行為之能力，顯著減
    低者，得減輕其刑。前2 項規定，於因故意或過失自行招致
    者，不適用之。刑法第19條第1 、2 、3 項定有明文。查被
    告於本院準備程序時表示：伊有服用治療精神疾病之藥物，
    因聽說該種藥物吃多了會有藥癮，故自行停藥等語，並提出
    國立臺灣大學醫學院附設醫院金山分院（下稱臺大醫院金山
    分院）出具之診斷證明書為證。前開診斷證明書記載被告「
    因酒精濫用疾患、精神官能性憂鬱症，於99年7 月21日起在
    本院精神科門診就診，並持續治療追蹤」（本院卷第20頁）
    ；本院調取被告在臺大醫院金山分院就診之相關病歷資料（
    本院卷第28至45頁），送請長庚醫療財團法人基隆長庚紀念
    醫院（下稱長庚醫院）就被告於行為時之精神狀況進行鑑定
    結果，該院函覆稱：「許員否認竊盜意圖，而宣稱自己認識
    屋主。根據許員本人陳述，其確實於屋主不在家中時，未經
    其同意，即進入屋中並拿取其物品，許員對此事件之陳述，
    在檢察官偵查及精神鑑定過程中，前後皆相當一致，並無明
    顯認知或記憶力障礙。在鑑定過程中，許員可以用具清楚邏
    輯性及一致性的方式說明，並呈現其了解竊盜行為與刑責的
    關聯。就本次鑑定結果，顯示許員並未因精神障礙或其他心
    智缺陷，致不能辨識其行為違法或欠缺依其辨識而行為之能
    力，亦未有行為時因前項之原因，致其辨識行為違法或依其
    辨識而行為之能力顯著減低」，有該院於100 年4 月6 日出
    具之精神鑑定報告書在卷可參（本院卷第71至75頁）。準此
    可知，被告並不符合刑法第19條第1 項行為不罰或第19條第
    2 項得減輕其刑規定之要件，自無適用前述規定諭知無罪或
    予以減刑之餘地。
  (四)爰審酌被告曾有搶奪、違反麻醉藥品管理條例等前科紀錄，
    有臺灣高等法院被告前案紀錄表在卷可參，其正值壯年，不
    思循正當途徑獲取生活所需，竟以竊盜手段希冀不勞而獲，
    恣意侵害他人之財產權，法紀觀念顯有偏差，本案竊得財物
    價值不高，且均已發還予告訴人具領而物歸原主，其於本院
    審理中復當庭與告訴人達成和解，並賠償完畢，經告訴人表
    示不再追究之意（參本院卷第58頁審判筆錄、第67頁調解筆
    錄、第76頁公務電話紀錄），然其犯後曾以不實辯詞否認犯
    行，並否認其警詢時曾供述之部分內容，於本院審理之初改
    稱承認犯罪，嗣後改口辯稱並無竊盜犯意，於本院審理之末
    再度改稱承認犯罪，可見其犯後供詞反覆，並未深切反省，
    難認其確有真誠悔意，暨其智識程度等一切情狀，量處如主
    文所示之刑，併諭知易科罰金之折算標準，以資警惕。
  (五)扣案之竹條一支，係被告在證人陳芝萱住處之門外撿拾而來
    供侵入住宅之用，且非被告所有，本院無從宣告沒收。
  (六)上開精神鑑定報告書雖提及「許員自青少年早期即呈現偏差
    行為（逃學、逃家等）及情緒問題，成年後陸續因違反麻醉
    藥品管理條例（安非他命）及搶奪案被起訴服刑，另曾因詐
    欺、強制性交等案件被偵查。回顧其個人史與心理測驗評估
    ，此與其不穩定之人格特質相符。自16歲後，許員持續有喝
    酒的習慣，即使飲酒已影響其工作及身體健康，其仍持續濫
    用酒精至今，僅於去年肝炎住院後開始至精神科就醫後，略
    有減少飲酒量之情形。許員的酒精成癮與其憂鬱症及人格特
    質相關，針對酒精濫用及憂鬱症，建議可以考慮令許員持續
    接受包含酒精戒癮之精神治療」（本院卷第75頁）；然刑法
    第89條係規定：「因酗酒而犯罪，足認其已酗酒成癮並有再
    犯之虞者，於刑之執行前，令入相當處所，施以禁戒。前項
    禁戒期間為一年以下。但執行中認無繼續執行之必要者，法
    院得免其處分之執行」。本案並無積極證據顯示被告係因酗
    酒而為本案犯罪行為，上開精神鑑定報告內容亦未提及被告
    有再犯之虞，參酌被告於本案前亦無竊盜前科紀錄等情，堪
    認本案僅係偶發之犯罪行為，尚無適用刑法第89條規定諭知
    禁戒保安處分之餘地，附此敘明。
乙、公訴不受理部分（即被訴侵入住宅部分）：
一、公訴意旨另以：被告於99年12月22日下午2 時許，在告訴人
    上址住處之鐵門外，撿拾竹條一支，以前揭竹條伸入上開鐵
    門內，將原屬上鎖狀態之門鎖勾開，旋開啟鐵門進入屋內，
    以此等方式無故侵入告訴人之住宅得手，因認被告就此部分
    涉有刑法第306 條第1 項之侵入住宅罪嫌等語。
二、按告訴乃論之罪，告訴人於第一審辯論終結前，得撤回其告
    訴；又告訴經撤回者，應諭知不受理之判決，且得不經言詞
    辯論為之，刑事訴訟法第238 條第1 項、第303 條第3 款及
    第307 條分別定有明文。
三、經查，告訴人對於被告提出侵入住宅告訴，公訴人認被告此
    部分所為係涉犯刑法第306 條第1 項之侵入住宅罪嫌，依同
    法第308 條第1 項之規定，為告訴乃論之罪。本案業經被告
    與告訴人於100 年3 月10日審理程序中達成和解，並經告訴
    人當庭就侵入住宅部分撤回告訴（參本院卷第68頁撤回告訴
    聲請狀），揆諸前揭說明，此部分爰不經言詞辯論，逕為不
    受理之諭知。
據上論斷，應依刑事訴訟法第299 條第1 項前段、第303 條第 3
款、第307 條，刑法第320 條第1 項、第41條第1 項前段，刑法
施行法第1 條之1 第1 項、第2 項前段，判決如主文。
本案經檢察官陳佳宏到庭執行職務。
中    華    民    國   100    年    5     月    12    日
                  刑事第三庭  法  官  張婷妮
以上正本證明與原本無異。
如不服本判決應於收受送達後10日內向本院提出上訴書狀，並應
敘述具體理由；其未敘述上訴理由者，應於上訴期間屆滿後20日
內向本院補提理由書(均須按他造當事人之人數附繕本)「切勿逕
送上級法院」。
中    華    民    國   100    年    5     月    12    日
                              書記官  連懿婷
附錄本案論罪科刑法條
中華民國刑法第320條第1項
意圖為自己或第三人不法之所有，而竊取他人之動產者，為竊盜
罪，處5 年以下有期徒刑、拘役或5 百元以下罰金。